【裁判字號】    89,易,727
【裁判日期】    900227
【裁判案由】    毒品危害防制條例
【裁判全文】
臺灣苗栗地方法院刑事判決                          八十九年度易字第七二七號
    公  訴  人  臺灣苗栗地方法院檢察署檢察官
    被      告  甲○○
右列被告因毒品危害防制條例案件，經檢察官提起公訴 (八十九年度毒偵字第一二三
二號)及臺灣台中地方法院檢察署檢察官移送併辦 (八十九年度毒偵字第六八二四號)
，本院判決如左︰
    主      文
甲○○連續施用第二級毒品安非他命，處有期徒刑捌月，扣案之第二級毒品安非他命
壹小包 (含袋重零點捌公克)沒收銷燬之，吸食器壹組，沒收。
    事      實
一、甲○○曾因違反麻醉藥品管理條例案件，經法院判處有期徒刑六年十月確定，本
    應於民國九十一年二月十日執行完畢，惟於八十七年九月七日假釋出獄（未構成
    累犯）。在假釋期間，竟不知悔改，又因施用第二級毒品安非他命案件，經臺灣
    臺北地方法院以八十八年毒聲字第一七九三號裁定送觀察、勒戒後，認無繼續施
    用毒品之傾向，經臺灣臺北地方法院檢察署檢察官於八十八年八月五日以八十八
    年度偵字第一七０五四號為不起訴處分確定在案。仍不知警惕，復於八十八年八
    月中旬至同年十月十一日止，因施用第二級毒品安非他命案件，經本院以八十八
    年度毒聲字第一三一一號裁定送觀察、勒戒後，經依法考核認有繼續施用毒品之
    傾向，由檢察官聲請本院裁定先令入戒治處所施以強制戒治一年，嗣因強制戒治
    執行滿三月，經評定為合格已無繼續戒治必要，再經本院於八十九年四月七日以
    八十九年度毒聲字第五六五號裁定停止戒治，所餘戒治期間，付保護管束。因甲
    ○○二犯施用第二級毒品安非他命犯行，經本院於八十八年十二月二十七日以八
    十八年度易字第一０八一號判處有期徒刑七月。詎甲○○於前揭停止強制戒治付
    保護管束期間，仍不知悔改，竟另行基於施用第二級毒品安非他命之概括犯意，
    自八十九年五月十一日起至八十九年十月十九日凌晨止，在新竹縣、苗栗縣頭份
    鎮、台中縣后里鎮等朋友住處，將安非他命放置在玻璃吸食器內，然後加以火烤
    使生煙氣再以口鼻吸其煙氣之方法，連續施用第二級毒品安非他命多次。嗣先於
    八十九年五月十五日，經台灣苗栗地方法院檢察署定期採集尿液送驗，呈安非他
    命、甲基安非他命陽性反應而查獲；其後於同年十一月十九日十六時六分許，行
    經國道一號高速公路后里收費站北向處為警查獲，並扣得其持有安非他命一小包
    （含袋重０‧八公克）、及其所有供其吸持安非他命用之吸食器一組，經警採集
    其尿液送驗，亦呈甲基安非他命陽性反應。
二、案經台灣苗栗地方法院檢察署檢察官自動檢舉偵查起訴及內政部警政署國道公路
    警察局第三警察隊報請臺灣臺中地方法院檢察署檢察官移送併辦。
    理  由
一、右揭事實，業據被告甲○○坦承不諱，並有扣案之安非他命一小包（含袋重０‧
    八公克）、吸食器一組可資佐證，且被告於八十九年五月十五日、同年十月十九
    日所採集之尿液，經分別送私立中山醫學院附設孫中山先生紀念醫院藥物濫用檢
    測中心、彰化縣衛生局檢驗結果，分別呈甲基安非他命、安非他命及甲基安非他
    命陽性反應，有濫用藥物確認結果報告、煙毒尿液檢驗成績書各一紙附卷可查。
二、按毒品危害防制條例對於施用毒品者，並未予以除罪，施用毒品之行為仍屬犯罪
    ，本應受刑罰之評價，惟因施用毒品者屬「病態性犯人」，毒品危害防制條例為
    維護施用毒品行為人之身心健康，乃明定應施以類似病患治療之觀察、勒戒或強
    制戒治等療程，並僅在該條例第二十條第二項、第二十三條第一項所定之條件下
    （亦即：(一)初犯經觀察、勒戒，無繼續施用毒品之傾向，(二)五年內再犯經觀察、
    勒戒，無繼續施用毒品之傾向，(三)一犯經觀察、勒戒，有繼續施用毒品之傾向，
    再經強制戒治期滿），始免予刑罰訴追外，對每一施用毒品之行為，仍應施予罪
    刑之評價。至毒品危害防制條例第二十二條第二項中段所稱違反保護管束應遵守
    事項情節重大者，得由檢察官聲請法院裁定撤銷停止戒治之規定，應係類如保安
    處分執行法第四條之一第二項前段之立法意旨，僅就已進行之強制戒治處分，繼
    續執行，即足收戒除毒癮之治療目的，無再向法院聲請裁定送觀察、勒戒或強制
    戒治之實益，並非限制停止戒治期間之施用毒品行為，「僅」得撤銷停止戒治，
    不得提起公訴。否則停止戒治前施用毒品之行為，應論處刑罰，停止戒治後之施
    用毒品行為，非難性較前者更高，反而不得訴追處罰，無異鼓勵犯罪。足見立法
    者之本意，當無以強制戒治之療程尚未完成，認停止戒治期間之施用毒品行為，
    無再為罪刑評價之必要，且在再犯、三犯或三犯以上之情形均然，不得割裂解釋
    ，認再犯僅得撤銷停止戒治，不得提起公訴；三犯或三犯以上者，除得撤銷停止
    戒治，亦可提起公訴。職是之故，毒品危害防制條例所稱之「再犯」、「三犯」
    應以是否為訴訟法上之同一案件為斷，而非以觀察、勒戒或強制戒治等療程完結
    之次數為準 (最高法院八十九年度台非字第九０號判決參照)。查被告於八十七
    年九月七日假釋出獄後，因施用第二級毒品安非他命案件，經臺灣臺北地方法院
    以八十八年毒聲字第一七九三號裁定送觀察、勒戒後，認無繼續施用毒品之傾向
    ，經臺灣臺北地方法院檢察署檢察官於八十八年八月五日以八十八年度偵字第一
    七０五四號為不起訴處分確定在案。復於八十八年八月中旬至同年十月十一日止
    ，因施用第二級毒品安非他命案件，經本院以八十八年度毒聲字第一三一一號裁
    定送觀察、勒戒後，經依法考核認有繼續施用毒品之傾向，由檢察官聲請本院裁
    定先令入戒治處所施以強制戒治一年，嗣因強制戒治執行滿三月，經評定為合格
    已無繼續戒治必要，再經本院於八十九年四月七日以八十九年度毒聲字第五六五
    號裁定停止戒治，所餘戒治期間，付保護管束。因甲○○二犯施用第二級毒品安
    非他命犯行，經本院於八十八年十二月二十七日以八十八年度易字第一０八一號
    判處有期徒刑七月，此有卷附之台灣苗栗地方法院檢察署刑案資料查註紀錄表、
    台灣高等法院被告全國前案紀錄表、判決書、裁定書在卷足憑。是被告因在八十
    八年八月間至十一月間二犯施用安非他命之行為，經法院第二度裁定送觀察、勒
    戒，並裁定送強制戒治，而於停止戒治付保護管束期間，在已逾半年後之八十九
    年五月十一日起，才再度開始施用第二級毒品安非他命，應係另起犯意，核屬另
    一獨立之犯罪行為，揆諸前揭說明，被告自八十九年八月中旬起施用第二級毒品
    之行為，應屬三犯。自應依法論科。
三、查安非他命係屬毒品危害防制條例第二條第二項第二款所指之第二級毒品，是被
    告三犯施用第二級毒品安非他命，所為係犯同條例第十條第二項之施用第二級毒
    品罪。其持有毒品之行為，意在供己施用，故持有之低度行為，應為施用之高度
    行為所吸收，不另論罪。被告先後多次施用第二級毒品安非他命之犯行，時間緊
    接，且觸犯構成要件相同之罪，顯係基於概括犯意反覆為之，應依刑法第五十六
    條連續犯之規定，論以一罪，並加重其刑。被告如事實欄所示犯罪事實，公訴人
    雖僅起訴八十九年五月十四日往前回溯四日內施用安非他命一次之一部事實，就
    其餘犯罪事實未及起訴，惟被告就該部分，既與起訴部分有連續犯之裁判上一罪
    關係，為起訴效力所及，本院自得併予審理。爰審酌被告已有數次施用毒品犯行
    ，竟猶故態復萌，再施用毒品不輟，無視於毒品對於自身健康之戕害及國家對於
    杜絕毒品犯罪之禁令，惡性非輕，並參以被告施用毒品之次數及犯後坦承犯行，
    態度尚稱良好等一切情狀，量處如主文所示之刑，以示懲儆。扣案之第二級毒品
    安非他命一小包 (含袋重０．八公克)應依毒品危害防制條例第十八條第一項前
    段，宣告沒收銷燬之。至扣案供施用安非他命用之吸食器一組，被告雖否認為其
    所有，辯稱係同車乘客陳文貴藉故放在其口袋云云。惟此為陳文貴所否認，且被
    告於八十九年十月十九日十六時六分在國道一號高速公路北上一百六十二公里處
    違警攔檢時，甲○○乃自背心口袋取出一只檳榔盒丟棄，內裝有前開毒品安非他
    命及吸食器一組等情，有內政部警政署國道公路警察局第三警察隊刑事案件報告
    書附卷可參，且被告亦自承有以該吸食器吸食毒品安非他命（見九十年二月二十
    一日審判筆錄），是該吸食器乃被告所有及供犯罪所用之器具，當可確定，自仍
    應依刑法第三十八條第一項第二款沒收之。
據上論斷，應依刑事訴訟法第二百九十九條第一項前段，毒品危害防制條例第十條第
二項、第十八條第一項前段，刑法第十一條前段、第五十六條、第三十八條第一項第
二款，判決如主文。
本案經檢察官黃智勇到庭執行職務。
中      華      民      國      九十    年      二      月    二十七    日
                                    台灣苗栗地方法院刑事第一庭
                                      審判長法  官  巫  政  松
                                            法  官  林  靜  雯
                                            法  官  顧  正  德
右正本證明與原本無異。
如不服本判決，應於判決送達後十日內向本院提出上訴狀( 應附繕本 )，上訴於
臺灣高等法院台中分院。
                                            書記官  陳  文  聰
中      華      民      國      九十    年      二      月    二十七    日
附錄本案論罪科刑法條：
毒品危害防制條例第十條第二項：
施用第二級毒品者，處三年以下有期徒刑。


司法院資訊處製作；財團法人民間司法改革基金會備份。
